【裁判字號】    95,交抗,56
【裁判日期】    950411
【裁判案由】    聲明異議
【裁判全文】
臺灣高等法院臺南分院刑事裁定          95年度交抗字第56號
抗  告  人
即受處分人  甲○○
上列抗告人因聲明異議案件，不服臺灣嘉義地方法院中華民國九
十五年二月廿七日交通法庭裁定（九十五年度交聲字第廿六號）
提起抗告，本院裁定如下：
    主  文
抗告駁回。
    理  由
一、抗告意旨略以：
  (一)禁制標誌設置不當部分：依民法一○一條第二款規定，因條
    件成就而受利益當事人，如以不當行為，促其條件成就者，
    視為條件不成就。本件抗告人所違規路口，固設有禁制標誌
    ，然其係設在內線車道上空，非設在三色號誌燈處，顯有設
    置不當違誤，請法官令交通主管機關說明，為何是在內線車
    道上空，而不設在三色號誌燈處。蓋依道路交通規則，預備
    右轉車輛，須先打方向燈，始能提前轉入外線車道。而當內
    線車道有大型車，在某種速度配合下，外線車道小客車駕駛
    ，即完全沒有機會，看到內線車道上空禁制標誌。以交通號
    誌設置，係以維護交通安全為目的，當然是設在使用人看得
    見的地方。本件禁制標誌設置地點，直行車根本用不到，而
    預備右轉駕駛人，卻可能完全沒有機會看到，交通主管機關
    明顯係故意放陷井，置駕駛人於危境，並製造違規事件。
  (二)請求國家賠償部分：依行政執行法第十條規定，行政執行有
    國家賠償法所定，國家應負賠償責任事情者，受害人得依法
    請求損害賠償。又依國家賠償法第三條規定，公有公共設施
    ，因設置或管理有欠缺，致人民生命、身體或財產受損害者
    ，國家應負賠償責任。本件抗告人固然違規，然係肇因於禁
    制標誌設置位置不當，雖然榮典路口前方設有「往機場車輛
    請右轉繞道行駛」指示標誌，惟亦同樣設置不當。而原裁定
    主文謂：抗告人應循陳情或請願方式為之。然抗告人已訴願
    又陳情。但交通主管機關卻不謹慎調查、推敲本件禁制標誌
    設置，有無違誤，竟一再引用法律條文，壓制抗告人沒有異
    議違規事實，明顯瀆職，致聲請人又要寫書狀、寄狀及出庭
    接受調查。當然均是交通主管機關怠職、瀆職結果，難道不
    該賠償嗎？故請法官，令交通主管機關儘速補正缺失，否則
    路口上任何人，均有可能是致傷的被害人。
  (三)為此，求為撤銷嘉縣警交字第Ｌ00000000號舉發違
    規單，聲請國家賠償，並請  鈞院建議交通主管機關，立即
    補正號誌設置不當云云。
二、原審裁定略以：
  (一)原處分意旨略以：受處分人甲○○駕駛Ｃ四－九八○一號小
    客車，於民國（下同）九十四年十月廿三日上午十一時十四
    分許，行經省道台一線與嘉義縣水上鄉○○○○路口，因未
    依標誌標線號誌指示行駛（禁止右轉違規），經警舉發後，
    原處分機關認為受處分人違反道路交通管理處罰條例第四十
    八條第二款規定，而以前開違規事實，裁決受處分人新台幣
    （下同）六百元，並依同條例第六十三條第一項第一款規定
    ，對受處分人記違規點數一點等情。
  (二)受處分人異議意旨略以：對於警察機關舉發違規事實，受處
    分人並無異議，但對交通標誌號誌設置不當，有異議云云。
  (三)經查，本件受處分人既對其違規事實，並無意見，且嘉義區
    監理所所為裁決，亦無不當或違法，故本件受處分人聲明異
    議，核屬無據，應予駁回。至交通標誌、號誌設置，有無不
    當，受處分人理應循適當管道，諸如陳情或請願等方式處理
    。爰依道路交通管理處罰條例第八十七條第二項、道路交通
    案件處理辦法第十九條規定，駁回受處分人聲明異議。
三、本院經核，原審裁定，認事用法，均無違誤。抗告意旨(一)指
    稱：本件禁制標誌設置地點不當云云。惟本件台一線與榮典
    路口，係禁止右轉處所，而該處為抗告人違規地點，乃抗告
    人所不爭執（詳原審卷十三頁）。又主管機關於該路段路口
    前270.7K處，已在外線車道右方路旁，即行車方向右側，設
    有「往嘉義機場車輛請右轉繞道行駛」及在道路路面劃有「
    機場右轉車道」等標誌、標線，以提醒駕駛人注意，有照片
    六張在卷可稽（詳原審卷七頁及背面）。以該等交通標誌、
    標線設置距離及地點，顯均足以提醒欲右轉駕駛人注意，前
    方路口乃禁止右轉，並無抗告人所稱設置不當，致使右轉車
    駕駛人看不見標誌，以致違規右轉情事。至抗告人又指稱，
    主管機關將禁制標誌設於內線車道上方，有使預備右轉駕駛
    人未能及時看見之虞，有設置不當情事云云。然本路段同向
    快慢車道，有三線以上，主管機關為免內線及中間車道駕駛
    人，因右方車道車輛，擋住設於路旁豎立式禁制標誌，所為
    補充設置（道路交通標誌標線號誌設置規則第十七條規定參
    照）。故抗告人上述所辯，顯屬誤解。抗告人執此指摘原裁
    定不當，即非可採。又抗告意旨(二)指稱：本件因標誌設置不
    當，致其遭受損害，而請求國家賠償云云。惟依國家賠償法
    規定，請求損害賠償時，應向普通法院民事庭起訴（國家賠
    償法第十二條規定參照）。本件抗告人利用本件交通違規聲
    明異議之抗告程序，向本院刑事庭為國家賠償請求。依上說
    明，顯非法許，自應予駁回。抗告意旨，依上所述，均無理
    由，應俱予駁回。
四、據上論斷，應依刑事訴訟法第四百十二條，裁定如主文。
中    華    民    國    95    年    4    月    11     日
                  刑事第六庭    審判長法  官  蔡崇義
                                      法  官  吳永宋
                                      法  官  董武全
以上正本證明與原本無異。
不得再抗告。
                                      書記官  許美惠
中    華    民    國    95    年    4    月    11     日


司法院資訊處製作；財團法人民間司法改革基金會備份。
